【裁判字號】    89,上訴,1762
【裁判日期】    890328
【裁判案由】    毒品危害防制條例
【裁判全文】
臺灣高等法院刑事判決                          八十九年度上訴字第一七六二號
    上  訴  人
    即  被  告  甲○○
    上  訴  人
    即  被  告  丙○○
    共      同
    指定辯護人  乙○○
右列被告等因違反毒品危害防制條例案件，不服台灣士林地方法院八十八年度訴字第
七四二號，中華民國八十九年三月二十八日第一審判決（起訴案號：八十八年度偵字
第一○八六八號、第一○八六九號、第一一○一七號）提起上訴，本院判決如左：
    主      文
上訴駁回。
    事      實
一、甲○○有賭博、侵占及違反麻醉藥品管理條例等多次前科，最近一次於民國八十
    六年間因違反麻醉藥品管理條例案，經法院判處有期徒刑四月確定，甫於八十七
    年二月二十四日執行完畢。丙○○有過失致死前科（未構成累犯），於八十五年
    間因非法販賣化學合成麻醉樂品（安非他命），經台灣高等法院判處有期徒刑五
    年二月（尚未確定），竟均不知悔改，甲○○（起訴書誤認與謝萬煌、張展國共
    同犯罪）復基於意圖營利之概括犯意，連續於民國八十八年七月中旬某日及同年
    九月八日晚間八時許，在台北市○○區○○街與實踐街口，分別以每包新臺幣（
    下同）五千元之代價，販賣第二級毒品安非他命各一包予黃偉雄（施用毒品部分
    已觀察、勒戒後為不起訴處分確定）施用。嗣因黃偉雄於八十八年十月廿五日下
    午六時三十分，在台北市○○區○○路十七號第一閣旅社社四十三室為警查獲持
    有安非他命時，供稱安非他命係甲○○所售予，而配合警方以電話聯絡甲○○表
    示欲向其購買安非他命，甲○○竟夥同另行起意之丙○○基於共同意圖營利之犯
    意聯絡，由丙○○備妥安非他命後，自桃園縣中壢市乘坐吳太來（已不起訴處分
    ）所駕車號Ｖ七─八六○號黃色計程車，於同日晚間十時許，依約一同至台北市
    北投區○○街與實踐街口準備與黃偉雄交易時，為埋伏之員警當場查獲，並於車
    內扣得第二級毒品安非他命乙包（淨重一．四九六○公克，取樣○．○一六八公
    克鑑析，餘一．四七九二公克）。
二、案經臺北市政府警察局北投分局移請臺灣士林地方法院檢察署檢察官偵查起訴。
    理      由
一、訊據上訴人即被告甲○○、丙○○均否認有販賣安非他命犯行，被告甲○○辯稱
    ：係黃偉雄打電話說要買安非他命，伊僅介紹張展國與黃偉雄認識，由他們自行
    交易，伊並未經手安非他命或金錢等販賣行為，且案發當時，伊身上並無查獲任
    何毒品，被查獲當次黃偉雄打電話要向其買安非他命，伊雖予虛應，但其實是要
    去向黃某拿回手機，並沒有要販賣安非他命。被告丙○○則辯稱：伊並不認識黃
    偉雄，當日（八十八年十月二十五日）伊與朋友吳太來約好要打保齡球，當晚適
    時被告甲○○在中壢碰到，要陪他去台北找朋友，順便可以打球，去士林逛夜市
    ，且車上都有三組保齡球具，並不知要去見黃偉雄，被查扣所攜之安非他命及吸
    食工具，係供自己吸用，非為販賣，且本案並無證明被告有營利之事實云云。經
    查：
（一）被告甲○○於右揭時地，先後二次以五千元之代價販賣安非他命予黃偉雄，嗣
      因黃偉雄為警查獲後，應警員要求佯稱向被告甲○○購買安非他命，旋於約定
      地點查獲被告甲○○、丙○○，並扣得安非他命一包等情，已據證人黃偉雄迭
      於警訊、偵查及原審理時供證明確（見八十八年偵字第一○八六八號卷第十一
      頁背、八十八年偵字第一一○一七號卷第四十二頁、原審卷第一一一頁），並
      當庭與被告甲○○對質無誤，被告甲○○謂：「他是在電話中有說要向我買安
      毒，但我只含糊的答說好、好。」（見原審第一一一頁背），且被告甲○○於
      警訊及偵查中亦坦承確曾二次販售安非他命予黃偉雄，最後一次係伊找丙○○
      負責提供安非他命一同前往販售予黃某（見八十八年偵字一○八六九號卷第八
      頁、九頁、四十頁、四十頁背），堪信黃偉雄供證情形非虛，被告甲○○雖推
      稱安非他命係謝萬煌、張展國分別售予黃偉雄，伊僅係帶同謝、張二人前往，
      並未經手安非他命或金錢（見八十八年偵字一○八六九號卷第四十頁背），惟
      嗣後又改稱僅曾介紹張展國與黃偉雄交易，謝萬煌則無其事（見原審卷第六十
      二頁），其前後供述不一，已難憑信，且張國展於原審證稱：「我九月已經在
      戒治中，沒有這回事。」謝萬煌亦證稱：「沒有這回事，七月份張國展家拆掉
      後，就沒有見過甲○○了。」（見原審卷第五十頁）又當庭甲○○與張展國、
      謝萬煌對質，其二人均堅詞否認有與甲○○前往販售安非他命予黃偉雄（見原
      審卷第六十二頁、六十二頁背），復證人黃偉雄指認張展國、謝萬煌照片後亦
      供明未見過張、謝二人，更非購買安非他命時陪同被告甲○○前去之人（見原
      審卷第一一一頁），且前後二次均係由被告甲○○下車直接與其交易，被告甲
      ○○諉稱僅係介紹張展國與黃偉雄交易云云，實不足採，被告甲○○二次販售
      安非他命予黃偉雄犯行，已臻明確。
（二）被告甲○○於查獲前一日（二十四日）晚間及查獲當日下午三時許，均曾以電
      話向證人黃偉雄兜售安非他命，但為黃某所拒絕，嗣黃某遭警查獲受指示主動
      電洽被告甲○○購買安非他命等情，業據證人黃偉雄於偵查中證述甚詳（見八
      十八年偵字一○八六九號卷第四十三頁、四十三頁背），並有卷附黃偉雄所持
      行動電話（0000000000號）通話明細清單可按（見八十八年偵字一
      ○八六八號卷第六十三頁），而被告甲○○因黃偉雄突然改變主意要求購買安
      非他命，乃於二十五日晚上約五、六點多到丙○○家中找他，告訴他我朋友黃
      偉雄要買五千元安非他命，丙○○便用自己所有之行動電話（0000000
      000號），打給（行動電話：0000000000號）一位綽號「阿三」
      的人調貨，並約八點在郝柏村汽車賓館新屋交流道附近，由丙○○下車取貨，
      然後走回來跟我說「好了」，此據被告甲○○於警訊及偵查時供述甚詳（見八
      十八年偵字一○八六九號卷第十頁背、四十頁背、四十九頁），並有丙○○與
      阿三之通話明細單可稽（見八十八年偵字一○八六八號卷第六十九頁），復經
      其友人（即證人）計程車司機吳太來證稱：「快到新屋交流道時，丙○○叫我
      停一下車，------他上車後,，就北上，在車上，甲○○好像有打行動電話，
      說我快到了。」（見八十八年偵字一○八六九號卷第十八頁、五十四頁），足
      證被告丙○○與甲○○就販賣安非他命有犯意聯絡與行為分擔之共犯結構；復
      參以查獲安非他命係在被告丙○○所坐之計程車前座（見八十八年偵字一○八
      六九號卷第十頁背、十七頁背、三十頁背、四十頁背），且自承查獲之安非他
      命為其所有，且查扣之白色晶粒一包，經鑑驗結果確為安非他命，有憲兵司令
      部刑事鑑識中心八十八年十一月十七日（八八）綱得字第一五三五五號鑑驗通
      知書一紙在卷可憑（見八十八年偵字一○八六八號卷第七十七頁），從而，丙
      ○○辯稱查扣安非他命係供自己施用，及在新屋交流道有停，我坐前座都在休
      息，不知停在下交流道處做什麼之詞，顯不足採。另證人即計程車司機吳太來
      亦供稱當天下午已與被告丙○○打完保齡球各自返家後，伊又駕車前往埔心火
      車站排班，被告丙○○打電話要伊前往中壢夜市載送到台北，伊有說車資要一
      千五百元（見八十八年偵字一○八六九號卷第十八頁、五十三頁背），堪信被
      告丙○○確係與被告甲○○一同前往販售安非他命，否則豈有甫打過保齡球後
      ，又願花費一千五百元車資遠自中壢前往台北市打保齡球之可能，顯違常理，
      被告丙○○辯稱係前往台北打球云云，與被告甲○○及證人吳太來所供均不相
      符，要難採信，被告丙○○共同販賣安非他命犯行，足堪認定。
（三）辯護人雖辯稱並無證據足以證明被告等有以營利之目的販賣安非他命，因認與
      販賣安非他命犯罪構成要件有間，惟所謂販賣行為，須以營利之意思而販入或
      賣出，方足構成，又販賣毒品罪，並不以販入之後復行賣出為構成要件，但須
      以營利為目的，將毒品購入或予以賣出，有一於此，其犯罪即為完成（最高法
      院六十九年台上一六七五號判例參照）。惟販賣安非他命係屬違法行為，非可
      公然為之，販賣者販入後可任意分裝增減其分量再行出售，而每次交易之價格
      、數量，亦隨時依交易對象、當時行情而變動，縱或出售之價格較低，亦非當
      然無營利意圖，即便為相同價格，因份量較少亦能從中獲利，除經坦承犯行並
      能供明販入、賣出確實價量外，委難查得實情，然本案被告等與黃偉雄聯絡後
      ，並依約攜帶毒品前往交易，依一般社會通念，前往交易足徵有營利之虞，即
      有販賣毒品之故意，且已著手實施販賣毒品之行為。復按一般民眾均知政府一
      向對毒品之查禁嚴森，設有重罰不予寬貸，衡情倘非有利可圖，絕無平白甘冒
      被嚴查重罰高度風險之理，從而，舉凡其有償交易，除足反證其確係另基於某
      種非營利本意之關係外，通常尚難因無法查悉其販入價格，作為是否高價賣出
      之比較，諉無營利之意思阻卻販賣犯行之追訴（最高法院八十四年度第三次刑
      事庭會議決議意旨參照），被告等甘冒風險，且花費一千五百元之車資，遠自
      中壢市僱車至台北市出售安非他命予黃偉雄，堪認被告等確有從中營利之意圖
      無疑，被告等販賣安非他命犯行，均堪認定，應予依法論科。
二、按安非他命係毒品危害防制條例第二條第一項第二款所稱之第二級毒品。核被告
    甲○○前二次販賣安非他命予黃偉雄，係犯同條例第四條第二項之販賣第二級毒
    品罪。公訴意旨認被告甲○○前二次販賣行為係分別與張展國謝榮煌共同犯罪，
    尚有未洽。另被告甲○○第三次與丙○○共同至約定地點準備販賣安非他命予黃
    偉雄，未及交易即遭警逮捕，因黃偉雄係原無買受毒品安非他命之意，其虛與被
    告甲○○購買毒品安非他命，意在協助警察辦案，以求人贓俱獲，故形式上雖有
    買賣之約定，但因警察埋伏在側當場逮捕，事實上不能真正完成買賣毒品行為，
    黃偉雄雖無實際購毒之真意，但被告甲○○、丙○○既有販賣安非他命之故意，
    且依約攜帶毒品安非他命前往交付，即已著手實施販毒之行為，被告甲○○、丙
    ○○就此部分所為，係犯毒品危害防制條例第四條第五項、第二項之販賣第二級
    毒品未遂罪（最高法院八十五年度第四次刑事庭會議決議、最高法院八十七年台
    上三二○六號判決參照）。被告甲○○第三次販賣安非他命行為，係與被告丙○
    ○共同犯罪，彼此間有犯意聯絡及行為分擔，均為共同正犯。被告甲○○先後三
    次犯行（二次既遂，一次未遂），時間緊接，構成要件相同，顯係基於概括犯意
    反覆為之，應依連續犯之規定論以情節較重之販賣第二級毒品既遂罪一罪，並依
    法僅就法定本刑有期徒刑及罰金部分加重其刑。又被告等販賣前持有安非他命之
    低度行為，應為販賣之高度行為吸收，不另論罪。被告甲○○於八十六年間因違
    反麻醉藥品管理條例案，經法院判處有期徒刑四月確定，於八十七年二月二十四
    日執行完畢，有台灣高等法院檢察署刑事紀錄簡覆表一份在卷可按（原審卷第七
    頁），其受有期徒刑執行完畢後，於五年內再犯有期徒刑以上之本罪，為累犯，
    應依法僅就法定本刑有期徒刑及罰金部分遞加重其刑。被告丙○○已著手於販賣
    安非他命之行為，但因警員埋伏在側，事實上無法真正完成販賣毒品行為，為未
    遂犯，原應按既遂犯之刑減輕之。被告甲○○此部分犯行雖亦屬未遂犯，然因與
    先前二次既遂部分有連續犯關係，而以一販賣安非他命既遂罪處斷，此部分不再
    減輕。原審審酌被告甲○○、丙○○為營利目的販賣安非他命，危害他人健康，
    被告丙○○並有販賣安非他命前案仍在審理中，竟仍再次販賣安非他命，惡性非
    輕，及被告二人品行、犯罪動機、目的、手段、販賣次數、犯罪後推諉態度、查
    獲之安非他命數量等一切情狀，分別量處甲○○連續販賣第二級毒品，累犯，處
    有期徒刑柒年陸月。丙○○共同販賣第二級毒品，未遂，處有期徒刑參年拾月。
    扣案之安非他命一包（淨重一．四九六○公克，取樣○．○一六八公克鑑析，餘
    一．四七九二公克），係毒品危害防制條例所列之第二級毒品，應依同條例第十
    八條第一項前段宣告沒收銷毀之。另被告甲○○二次販賣安非他命所得新台幣一
    萬元，業據證人黃偉雄供明在卷（見八十八年偵字一○八六九號卷第十二頁背）
    ，雖未扣案，但仍應依毒品危害防制條例第十九條第一項宣告沒收之，如全部或
    一部不能沒收時，以其財產抵償之。經核認事用法均無違誤，量刑亦稱妥適，被
    告二人上訴意旨空言否認犯罪，為無理由，應予駁回。
據上論斷，應依刑事訴訟法第三百六十八條之規定，判決如主文。
本案經檢察官陳維練到庭執行職務。
中     華     民     國    八十九   年       六       月     二十七     日
                             臺灣高等法院刑事第一庭
                                 審判長法  官  李  相  助
                                       法  官  王  振  興
                                       法  官  蔡  光  治
右正本證明與原本無異。
如不服本判決應於收受送達後十日內向本院提出上訴書狀，其未敘述上訴之理由者並
得於提起上訴後十日內向本院補提理由書（均須按他造當事人之人數附繕本）。
                                       書記官  王  才  生
中     華     民     國    八十九   年       六       月      三十      日
附錄：本案論罪科刑法條全文
毒品危害防制條例第四條第二項、第五項：
製造、運輸、販賣第二級毒品者，處無期徒刑或七年以上有期徒刑，得併科新臺幣七
百萬元以下罰金。
前四項之未遂犯罪之。
毒品危害防制條例第十八條第一項：
查獲之毒品及專供製造或施用毒品之器具，不問屬於犯人與否，均沒收銷燬之。但合
於醫藥或研究之用者，得不予銷燬。
毒品危害防制條例第十九條第一項：
犯第四條至第九條、第十二條、第十三條或第十四條第一項、第二項之罪者，其供犯
罪所用或因犯罪所得之財物，均沒收之，如全部或一部不能沒收時，追徵其價額或以
其財產抵償之。


司法院資訊處製作；財團法人民間司法改革基金會備份。
